臺灣彰化地方法院刑事判決　　　　　　　　　　　　　九十年度訴字第一四四三號
　　聲　請　人　臺灣彰化地方法院檢察署檢察官
　　被　　　告　甲○○
　　被　　　告　庚○○
　　共　　　同
　　選任辯護人 張良銘律師
右列被告等因偽造文書案件，經檢察官提起公訴（九十年度偵字第六０八七號），本
院判決如左：
   主  文
甲○○、庚○○共同行使偽造私文書，足以生損害於公眾及他人，各處有期徒刑伍月
，如易科罰金，均以佰元折算壹日；甲○○緩刑貳年。
偽造於八十七年度承隆營造股份有限公司工資清冊上「丙○○、丁○○、戊○○、己○○、辛○○、乙○○」之印文（每人各拾壹枚），共陸拾陸枚；及偽造「丙○○、
丁○○、戊○○、己○○、辛○○、乙○○」之印章陸顆均沒收。
   事  實
一、緣庚○○在彰化縣私立達德高級商工職業學校（下稱達德商工，設彰化縣田中鎮
    ○○路○段二七七號）前已承包其他工程，後因達德商工另有教室興建之工程，
    庚○○遂委請不知情之友人吳俊秀即承隆營造股份有限公司（下稱承隆公司，址
    設花蓮市○○路五二六號三樓，負責人為吳俊彥，另經臺灣花蓮地方法院檢察署
    檢察官為不起訴處分）之副總經理標取該工程，承隆公司承包該工程後，吳俊秀
    即委託庚○○負責該工地之管理，並擔任工地主任，庚○○則僱用甲○○為該工
    地雜工工頭。詎庚○○、甲○○二人竟基於共同犯意之聯絡，明知丙○○、丁○○、戊○○、己○○、辛○○並未在該工地工作及支薪，而乙○○則僅在該工地
    工作二天，竟於民國八十七年底，由庚○○在不詳地點，偽造丙○○等人之印章
    六顆（未扣案），並由甲○○在八十七年底，在上開工程工地處，蓋用該偽刻之
    印章於八十七年二月至同年十二月之工資清冊上（共十一張，計偽造六十六枚印
    文），以偽造各該人均已領取八十七年二月至十二月份薪資之工資清冊（每人每
    月均一萬元之薪資，合計六十六萬元），再由庚○○交予不知情之承隆公司會計
    廖燕聆製作報稅資料，再持之向財政部臺灣省北區國稅局行使以申報達德商工教
    室興建工程八十七年度之營利事業所得稅，足以生損害於丙○○、丁○○、戊○○、己○○、辛○○、乙○○等人及稅捐稽徵機關對於賦稅管理之正確性。嗣經
    丙○○之母廖美玉於八十九年一月二十四日向財政部臺灣省中區國稅局檢舉，始
    知上情。
二、案經財政部臺灣省北區國稅局花蓮縣分局移送臺灣花蓮地方法院檢察署檢察官呈
    請臺灣高等法院檢察署核轉臺灣彰化地方法院檢察署檢察官偵查起訴。
   理  由
一、訊據被告甲○○、庚○○均矢口否認有何右揭犯行，被告甲○○辯稱：因與達德
    商工之學生很熟，故學生同意伊使用彼等之年籍資料報稅，並由其中一人提供資
    料予伊，伊並未偽造丙○○等人之印章，係經學生同意由伊代刻云云；被告庚○○則辯稱：伊與承隆公司副總經埋吳俊秀熟識，因承隆公司承包達德商工之興建
    工程，然對彰化不熟，伊方推薦甲○○幫承隆公司找工人，甲○○為伊員工，已
    僱用五、六年，係甲○○處理所得稅之申報事宜，伊不知情，亦未偽刻印章交予
    甲○○，又固有與丁○○等人聚會，但未教唆做偽證，因丙○○之母廖美玉表示
    學生無故遭遇此事很冤枉，伊才包紅包予丁○○等人云云。惟查：(一)右揭犯罪事
    實，業據被害人丙○○、丁○○、戊○○、己○○、蔡政南及乙○○於偵查中指
    訴：並無於八十七年間受僱承隆公司在達德商工發包工程之工地工作，亦未同意
    出借身分資料予被告等虛報稅捐資料，更未交付印章予被告二人等語綦詳；並經
    被告甲○○於八十九年八月二十八日、九十年六月二十日及九十年九月二十日偵
    查中供明：「工資表是我製作的，印章是公司廖先生交給我的，我蓋好交給廖先
    生寄給公司」、「（問：印章是庚○○交給你蓋的或你去盜刻的？）是他交給我
    的」、「（問：工資是何人發放？）我沒有經手發放，工資是庚○○發放，我也
    是在那裡工作」、「（問：印章是否庚○○刻給你？）印象中是他刻給我的，印
    章是我叫他去刻的」、「庚○○叫我去找一些人資料來報稅，說他公司欠很多稅
    金」等語在卷（臺灣花蓮地方法院檢察署八十九年度偵字第二四九六號偵查卷，
    第三五頁；臺灣彰化地方法院檢察署八十九年度他字第五八一號偵查卷，第四十
    九至五十頁；臺灣彰化地方法院檢察署九十年度偵字第六０八七號偵查卷，第十
    二頁），參諸本件達德商工教室興建工程係被告庚○○委請承隆公司副總經理吳
    俊秀代為承包，吳俊秀便交由被告庚○○負責該工地之管理，擔任工地主任，工
    地開銷均由庚○○經手，薪資表係庚○○交予承隆公司會計部門處理乙情，業據
    證人吳俊秀於偵查中到庭結證屬實，且前揭丙○○等人之工資表上均有被告庚○○之簽名蓋章，有被害人丙○○等人八十七年二月至同年十二月止之工資表影本
    十一件在卷可按，茲以工資表等報稅資料係國家課稅之依據，故應據實製作，不
    得借用人頭虛偽申報，此為周知之事實，被告庚○○既任前開工程之工地主任，
    負責工地之管理，並經手薪資之發放及申報稅捐事宜，並在工資表上簽名蓋章以
    示負責，則其對丙○○等人是否確係在工地工作並具領薪資乙情，豈有未予詳究
    之理。再被告甲○○僅受僱被告庚○○任工地工頭，係一般工人領取固定薪資，
    倘未受雇主之指示，何須偽造薪資帳冊，甘冒罹於刑典之風險，況被告庚○○於
    臺灣彰化地方法院檢察署檢察官偵辦八十九年度他字第五八一號被告甲○○偽造
    文書案件偵查中，唆使丁○○、戊○○、己○○、廖美玉、辛○○等人作偽證，
    要彼等於偵查中表示丁○○、戊○○、己○○、丙○○、辛○○等人有在承隆公
    司承包達德商工工程工地內工作等情，業經丁○○、戊○○、己○○、廖美玉、
    辛○○於偵查中指述明確，並有被告庚○○親筆書寫記載「文書處理內容、監工
    日報表、庫存材料、勞工安全日報表、天氣概況（工作天計算）」等詞之粉紅色
    紙條及錄音譯文一件附卷可稽，此所涉偽證部分，並經本院以九十年簡字一五八
    號判處丁○○、戊○○、己○○、辛○○有期徒刑二月，廖美玉有期徒刑三月，
    均緩刑三年確定在案，被告庚○○大費周章唆使丁○○等人作偽證，尤難認被告
    庚○○均不知情。又本件係丙○○委由其母廖美玉向財政部台灣省中區國稅局提
    出檢舉，並申請代為提出告訴而查獲乙情，有該檢舉書及丙○○委由廖美玉向財
    政部臺灣省中區國稅局彰化縣分局申請代為提出告訴之申請書各一件附卷為憑，
    果丙○○有同意被告提供資料借予被告虛報薪資，應不致再提出檢舉，況丙○○
    係臺灣省南投縣私立同德家事商業職業學校之學生，而丁○○係臺灣省彰化縣私
    立培元高級中學之學生，有丙○○之畢業證書及丁○○之學生證影本各一件附卷
    可稽，彼二人均非達德商工之學生，則被告甲○○所稱均係冒用達德商工學生資
    料，即有不實，且被告甲○○復供明無法確認究係何人交付資料，自難資為其有
    利之證據。另被告甲○○雖於本院調查及審理時改稱被告庚○○均不知情，印章
    係伊自己去刻等語，應係事後迴護被告之詞，委不足採。至丁○○、戊○○、己○○、廖美玉、辛○○於偵查中曾為：丙○○與彼等有在前揭工程之工地工作等
    有利於被告二人之證詞，然上述證人事後已為偽證罪之自白，所涉偽證罪部分，
    業經本院以偽證罪判處徒刑在案，已如前述，則彼等於偵查中所為上揭證詞，亦
    係事後迴護被告之詞，委不足採。綜上，被告二人前揭所辯，均係卸責之詞，殊
    無足採。本件事證明確，被告甲○○、庚○○之犯行均堪認定，應依法論科。
二、核被告甲○○、庚○○所為，均係犯刑法第二百十六條、第二百十條之行使偽造
    私文書罪。且被告二人互有犯意聯絡及行為分擔，為共同正犯。被告二人偽造丙○○、丁○○、戊○○、己○○、辛○○、乙○○等人之印章後，用以偽造彼等
    之印文及偽造工資清冊私文書，其偽造印章、偽造印文，均為偽造工資清冊私文
    書之部分行為；又偽造工資清冊私文書後，復持以行使，其偽造私文書之低度行
    為被行使偽造私文書之高度行為所吸收，均不另論罪。被告二人以一行為同時行
    使多份偽造臨時工工資清冊、員工薪資清冊等私文書，為想像競合犯，僅論以一
    行使偽造私文書罪。公訴人認被告二人行使偽造多份私文書之行為，時間緊接、
    觸犯構成要件相同，係出於概括犯意反覆為之，為連續犯，應以一罪論，並加重
    其刑，尚有未洽。又前開犯罪事實中，原起訴書就辛○○之偽造部分漏未記載，
    惟與已起訴部分，有裁判上一罪之關係，故本院自得併予審理。另被告犯罪後，
    刑法第四十一條得易科罰金之法定最重本刑，已由三年提高至五年，並於九十年
    一月十日修正公布，於同月十二日生效施行，是如法定最重本刑為五年以下有期
    徒刑，且經宣告被告有期徒刑在六月以下時，即應依法諭知易科罰金之折算標準
    ，至為顯明，則經比較新舊法之規定，自應以新法有利於被告，併此敘明。爰審
    酌被告庚○○、甲○○犯罪之動機、目的、手段、所生危害，及被告甲○○素行
    尚佳，無任何不良前科紀錄（參卷附臺灣高等法院被告全國前案紀錄表），暨被
    告二人犯罪後均否認犯行之態度等一切情狀，各量處如主文所示之刑，並均諭知
    易科罰金之折算標準，以示懲儆。末查被告甲○○前未曾受有期徒刑以上刑之宣
    告，此有臺灣高等法院被告全國前案紀錄表附卷足參，其因一時失慮，偶罹刑典
    ，經此論罪科刑之教訓，當知所警惕，信無再犯之虞，本院認所宣告之刑以暫不
    執行為適當，諭知緩刑二年，以勵自新。至被告庚○○前曾因違反食品衛生管理
    法案件，經判處有期徒刑七月，緩刑二年確定，並因違反山坡地保育利用條例等
    案件，經臺灣高等法院臺中高分院判處應執行有期徒刑七月（尚未確定），亦有
    卷附臺灣高等法院被告全國前案紀錄表足佐，本院認不宜併為緩刑之宣告。
三、被告二人偽造八十七年度承隆營造股份有限公司工資清冊上丙○○、丁○○、戊○○、己○○、辛○○、乙○○之印文，每人各十一枚，共六十六枚，均係偽造
    之印文，應依刑法第二百十九條規定宣告沒收。又偽造丙○○、丁○○、戊○○
    、己○○、辛○○、乙○○之印章計六顆，雖未扣案，然未能證明已然滅失，亦
    應依上開規定併予宣告沒收。
據上論斷，應依刑事訴訟法第二百九十九條第一項前段，刑法第二條第一項前段、第
二十八條、第二百十六條、第二百十條、第五十五條、第四十一條第一項前段、第七
十四條第一款、第二百十九條，罰金罰鍰提高標準條例第二條，判決如主文。
本案經檢察官陳嘉瑜到庭執行職務。
中    華    民    國    九十一    年      八      月      十  六        日
                              臺灣彰化地方法院刑事第二庭
                                  審判長法官  林  欽  章
                                  法      官  李  水  源
                                  法      官  郭  麗  萍
右正本證明與原本無異。
如不服本判決，應於判決送達後十日內向本院提出上訴狀( 須附繕本 )。
告訴人或被害人對於判決如有不服具備理由請求檢察官上訴者，其上訴期間之計算係
以檢察官收受判決正本之日期為準。
                                  法院書記官  施  嘉  玫
中    華    民    國    九十一    年      八      月      二  十        日
刑法第二百十六條
行使第二百十條至第二百十五條之文書者，依偽造、變造文書或登載不實事項或使登
載不實事項之規定處斷。
刑法第二百十條
偽造、變造私文書，足以生損害於公眾或他人者，處五年以下有期徒刑。
刑法第二百十九條
偽造之印章、印文或署押，不問屬於犯人與否，沒收之。
